臺灣彰化地方法院刑事判決　　　　　　 96年度簡上字第218號
公　訴　人　臺灣彰化地方法院檢察署檢察官
上　訴　人
即　被　告　乙○○
上列上訴人因詐欺案件，不服本院九十六年度彰簡字第六三八號
，中華民國九十六年七月十二日第一審簡易判決（臺灣彰化地方
法院檢察署九十六年度偵字第二八五六號），提起上訴，本院管
轄之第二審合議庭判決如下：
    主      文
原判決撤銷。
乙○○幫助意圖為自己不法之所有，以詐術使人將本人之物交付
，累犯，處有期徒刑陸月，如易科罰金，以新臺幣壹仟元折算壹
日；減為有期徒刑月，如易科罰金，以新臺幣壹仟元折算壹日
。
    犯 罪 事 實
一、乙○○前因詐欺案件，經本院以九十二年易字第一三二二號
    刑事判決判處有期徒刑四月確定，復因重利案件，經本院以
    九十四年易字第一一０號刑事判決判處有期徒刑二月確定，
    嗣上開二罪經裁定定應執行刑為有期徒刑六月，並於民國
    （下同）九十四年六月二十一日易科罰金執行完畢。詎猶不
    知悔改，能預見一般人取得他人金融機構帳戶之行徑，常與
    財產犯罪之需要密切相關，且取得他人存摺之目的在於取得
    贓款及掩飾犯行不易遭人追查，又對於提供帳戶雖無引發他
    人萌生犯罪之確信，但仍以縱若有人持以犯罪亦不違反其幫
    助犯罪之本意，基於幫助詐騙集團向不特定人詐欺之犯意，
    於九十五年九月間某日，以不詳之價格，交付以其名義開立
    之第一商業銀行彰化分行帳戶（帳號：000000000
    00號）存摺、印章、提款卡及密碼等物予真實姓名、年籍
    不詳、自稱「陳經理」之成年男子，嗣該「陳經理」及所屬
    詐騙集團成員再將之充作匯款帳戶之用，並於九十五年十一
    月九日以電話向甲○○詐稱：「你已經中獎，但要先預繳手
    續費」云云，致甲○○陷於錯誤，而依指示於九十五年十一
    月九日，在臺中縣大安郵局匯款新臺幣（下同）八萬元匯入
    乙○○上開帳戶內，另於九十五年十一月十日，在臺灣銀行
    大甲分行匯款十萬元匯入李育竹（另案偵辦）之新竹國際商
    業銀行北屯分行帳戶內，並隨即遭人領走。嗣因甲○○發覺
    有異，始知受騙。
二、案經彰化縣警察局彰化分局報請臺灣彰化地方法院檢察署檢
    察官偵查起訴。
    理      由
一、訊據上訴人即被告固對上開第一商業銀行彰化分行帳戶為其
    以本人名義所開立及其有將該帳戶之存摺、印章、晶片提款
    卡及密碼等物交付予真實姓名、年籍不詳、自稱「陳經理」
    之成年男子等情均坦承不諱，惟矢口否認有何幫助詐欺取財
    之犯行，辯稱：當時我是要委託「陳經理」幫我辦理信用貸
    款，所以我才把存摺、印章、晶片提款卡及密碼等物交給「
    陳經理」，我並不知對方係詐騙集團，我也沒有要幫助詐騙
    集團，我自己也是受害者云云。經查：
（一）被害人甲○○因受詐騙致將其所有之八萬元存款匯入被告
      所開設之上開銀行帳戶內等情，已據證人即告訴人甲○○
      於警詢中指述綦詳，並有台中縣警察局大甲分局大安分駐
      所受理詐騙帳戶通報警示簡便格式表、郵政跨行匯款申請
      書、被告帳戶交易明細表各一份在卷可稽，足徵被告所申
      設之上開銀行帳戶，確遭詐騙集團成員作為實施詐欺取財
      之用。
（二）被告雖以前揭情詞置辯，惟本件被告若係為辦理貸款而依
　  　「陳經理」之指示交付上開存摺、晶片提款卡、密碼及印
      章，其應係時時掛念著是否已辦妥貸款及其銀行帳戶使用
      狀況，被告為何會在得知可能受騙之情形，即隨意以電話
      申告掛失，且觀諸被告之帳戶往來明細內容，亦未顯示被
      告曾以電話掛失；又被告既欲委託「陳經理」辦理信用貸
      款，然其並未交付任何在職證明或財力證明，則其如何能
      獲得信用貸款，亦甚可疑；再被告將存摺、印章、晶片提
      款卡及密碼均交給「陳經理」，則縱被告獲得信用貸款，
      則所撥入之款項亦甚有可能全數遭「陳經理」提領一空，
      凡此種種均與常情有違，顯見被告應係將上開帳戶存摺、
      晶片提款卡、密碼及印章交予他人，作為詐騙集團向人詐
      財之匯款帳戶。
（三）另按刑法上之故意，分直接故意（確定故意）與間接故意
      （不確定故意），「行為人對於構成犯罪之事實，明知並
      有意使其發生者」為直接故意，「行為人對於構成犯罪之
      事實，預見其發生而其發生並不違背其本意者」為間接故
      意；一般人至金融機構開設帳戶並非難事，如非因財產犯
      罪等不法目的，依常情並無捨棄自己帳戶而迂迴以花費金
      錢或其他方法向無相當信賴關係之陌生人取得帳戶使用之
      理，且近年來以退稅或中獎等不實電話內容而詐欺取財之
      犯罪類型層出不窮，該等犯罪，多數均係利用他人帳戶作
      為詐欺所得財物之出入帳戶，業經媒體廣為披載，是依一
      般人通常之知識、智能及經驗，均已深知向陌生人購買、
      承租或其他方法取得帳戶之人，多係欲藉該帳戶取得不法
      犯罪所得，且隱匿實際身分，以逃避司法單位之追查，若
      此社會現實，恆係一般人本於日常生活經驗即可體察，被
      告對此自亦難諉為不知，故被告對於交付上開銀行帳戶之
      存摺、晶片提款卡與密碼予詐欺集團成員，導致該帳戶將
      可能被用來作為詐欺取財等非法用途之工具乙節，應有所
      預見，且不違背其本意。是以，被告猶提供所有之上開帳
      戶予真實姓名、年籍不詳自稱「陳經理」之詐欺集團成員
      使用，足認被告主觀上容任該詐欺集團將上開帳戶作為詐
      欺取財之指定帳戶使用，準此，被告確有幫助詐欺取財之
      不確定故意甚明。
（四）綜上所述，被告前揭所辯顯係事後飾卸之詞，均無足採。
      本件事證已臻明確，被告犯行洵堪認定，應予依法論科。
二、查本件上開真實姓名、年籍不詳、自稱「陳經理」之成年男
    子所屬詐欺集團成員，基於意圖為自己不法所有之犯意，施
    用詐術，使被害人甲○○陷於錯誤，而將本人之財物交付，
    則該名成年男子所屬詐欺集團成員所為，應係犯刑法第三百
    三十九條第一項之詐欺取財罪。核被告提供其前開第一商業
    銀行彰化分行銀行帳戶之存摺、印章、提款卡及密碼資料予
    真實姓名、年籍不詳、自稱「陳經理」之成年男子所屬詐欺
    集團成員，以為詐欺取財所用，係基於幫助他人詐欺取財之
    不確定故意，且所為屬詐欺取財罪構成要件以外之行為，核
    其所為則係犯刑法第三十條第一項、第三百三十九條第一項
    之幫助詐欺取財罪。被告幫助他人犯詐欺取財罪，為幫助犯
    ，依刑法第三十條第二項規定減輕其刑。又被告有前揭犯罪
    事實欄所載之有期徒刑宣告與執行完畢之情形，有臺灣高等
    法院被告前案紀錄表在卷可查，其於受有期徒刑執行完畢後
    五年以內，故意再犯本件有期徒刑以上之罪，為累犯，應依
    刑法第四十七條第一項之規定加重其刑，並先加重後減輕之
    。原審判決論以被告幫助詐欺取財罪刑，固非無見，然未及
    審酌被告有中華民國九十六年罪犯減刑條例之適用，尚有未
    洽，上訴意旨雖未指摘及此，然原判決既有未及適用減刑條
    例之違誤，自應將原審判決撤銷改判。爰審酌被告犯罪之動
    機、方法、目的、被告之品性、擅自提供金融帳戶供他人非
    法使用，助長社會犯罪風氣，且導致真正犯罪者逍遙法外，
    然念及被告本身並未實際參與本件詐欺取財犯行，責難性較
    小，犯罪所得之多寡，及其犯後之態度等一切情狀，量處如
    主文所示之刑，並諭知易科罰金之折算標準，以示懲儆。又
    被告犯罪之時間係在九十六年四月二十四日以前，所犯合於
    中華民國九十六年罪犯減刑條例第二條第一項第三款減刑之
    規定，依法減其宣告刑二分之一，即被告所宣告之刑應減為
    有期徒刑三月，如易科罰金，以新臺幣一千元折算一日。
三、又上訴人即被告當庭庭呈之九十六年十月二日刑事聲請調查
    證據狀，要求調查其於九十五年九月底十月初以免付費電話
    向第一商業銀行彰化分行掛失該帳戶提款卡等物，欲證明被
    告確有以電話掛失一事，然查，上訴人縱使確曾以電話掛失
    上開帳戶，然本案既有如上述說明足以認定被告幫助詐欺之
    犯行，因認被告所聲請調查證據復與本案被告涉嫌幫助詐欺
    罪嫌，並無積極之關聯性與必要性，併此敘明。
據上論斷，應依刑事訴訟法第四百五十五條之一第一項、第三項
、第三百六十九條第一項前段、第三百六十四條、第二百九十九
條第一項前段，刑法第三百三十九條第一項、第三十條第一項、
第二項、第四十七條第一項、第四十一條第一項前段，中華民國
九十六年罪犯減刑條例第二條第一項第三款、第七條、第九條，
刑法施行法第一條之一，判決如主文。
本件經檢察官曾文鐘到庭執行職務。
中　　華　　民　　國　　96　　年　　10　　月　　16　　日
                  刑事第一庭    審判長法  官  葉榮郎
                                      法  官  郭麗萍
                                      法  官  胡宜如
以上正本證明與原本無異。
本件不得上訴。
中　　華　　民　　國　　96　　年　　10　　月　　16　　日
                                      書記官  吳金良
附錄本案論罪科刑法條全文：
中華民國刑法第339條
（普通詐欺罪）
意圖為自己或第三人不法之所有，以詐術使人將本人或第三人之
物交付者，處5年以下有期徒刑、拘役或科或併科1千元以下罰金
。
以前項方法得財產上不法之利益或使第三人得之者，亦同。
前二項之未遂犯罰之。
